臺灣高等法院刑事裁定
110年度抗字第1621號
抗  告  人  
即  聲請人  何牧



上列抗告人即聲請人因聲請發還扣押物案件，不服臺灣臺北地方
法院中華民國110年8月27日裁定（110年度聲字第1461號），提
起抗告，本院裁定如下：
    主  文
抗告駁回。                                             
    理  由
一、原裁定意旨略以：抗告人即聲請人何牧涉犯洩密案件，以
    其並非公務員，不可能觸犯刑法第132條洩密罪，是法務部
    調查局新北市調查處依臺灣臺北地方法院110年度聲搜字第8
    29號搜索票執行搜索扣押之電腦1台、手機3支，即無得為證
    物或得為沒收之情形，其搜索、扣押亦不合法，請求發還前
    開扣押物，惟聲請人所涉洩密案件，尚在偵查中，法院無從
    為扣押物發還之准駁，因認本件聲請為無理由，應予駁回。
二、抗告意旨略以：依刑事訴訟法第12條、第416條及法院組織
    法第58條規定，法院對檢察署有管轄權，聲請人向檢察官所
    屬法院聲請發還扣押物，於法有據，更不因法院無管轄權而
    失效力，原審以法院無發還權限駁回聲請人之聲請，即非適
    法。
三、按扣押物若無留存之必要者，不待案件終結，應以法院之裁
    定或檢察官命令發還之；其係贓物而無第三人主張權利者，
    應發還被害人。扣押物因所有人、持有人或保管人之請求，
    得命其負保管之責，暫行發還。扣押物未經諭知沒收者，應
    即發還，但上訴期間內或上訴中遇有必要情形，得繼續扣押
    之，刑事訴訟法第142條第1項、第2項、第317條定有明文。
    法院審理案件時，扣押物有無繼續扣押必要，應由審理法院
    依案件發展、事實調查予以審酌，然案件如未繫屬法院，或
    已脫離法院繫屬，則扣押物有無留存之必要，是否發還，應
    由執行檢察官依個案具體情形決之。是受理之法院或檢察官
    固得依職權發還扣押物，扣押物所有人、持有人或保管人亦
    得聲請發還，惟此聲請發還應向繫屬之法院或檢察官為之，
    茍向非繫屬之法院或已脫離繫屬之法院為聲請，則該法院並
    無對扣押物發還與否之權限，自無從為准予發還之裁定。
四、經查：
　㈠聲請人前涉犯洩密案件，經臺灣臺北地方法院以110年度聲搜
    字第829號核發搜索票，聲請人以法務部調查局新北市調查
    處據以執行搜索，扣押電腦1台、手機3支，聲請發還，然聲
    請人係於民國110年8月10日具狀向原審法院聲請發還扣押物
    （原審卷第5頁收狀戳章），直至原審於110年8月27日裁定
    ，並於110年9月13日送達裁定書生效前（原審卷第25頁），
    該案件仍屬偵查中案件，有案件繫屬索引卡查詢資料及本院
    被告前案紀錄表附卷可資佐證（原審卷第15、17頁），是原
    審法院並無管轄權，無從審酌前開偵查中案件之扣押物有無
    留存必要、是否發還，亦無移轉檢察署之法律依據。至該案
    件嗣後若經檢察官起訴，聲請人仍得向繫屬審理該案之承辦
    庭聲請，由承辦庭審閱相關卷證資料後，斟酌扣押物是否仍
    有留存之必要，為適法之處理。聲請人於前開案件偵查中，
    逕向法院聲請發還扣押物，自非有據。
　㈡至審判長、受命法官、受託法官或檢察官所為關於羈押、具
    保、責付、限制住居、搜索、扣押或扣押物發還，因鑑定將
    被告送入醫院或其他處所之處分及第105條第3項、第4項所
    為之禁止或扣押之處分，有不服者，受處分人得聲請所屬法
    院撤銷或變更之。扣押物若無留存之必要者，不待案件終結
    ，應以法院之裁定或檢察官命令發還之，刑事訴訟法第416
    條第1項、第142條第1項前段分別定有明文。前者係就個別
    法官或檢察官針對扣押或扣押物發還等處分，聲請所屬法院
    撤銷或變更之救濟途徑，應由為處分之審判長、受命法官、
    受託法官或檢察官所屬法院審理之，後者係扣押物依刑事訴
    訟法規定有應予發還、暫時發還或不能發還之情形，因須審
    閱全部卷證資料後，始得斟酌扣押物是否仍有留存之必要，
    自以審理該案之承辦庭審理之，二者規範意義、適用範疇均
    有不同，不能混淆誤用。本件聲請人於110年8月10日提出「
    刑事聲請返還扣押物狀」，向原審法院「聲請發還扣押物」
    ，請求「准予返還扣押物與全部電話卡（SIM卡）」，並非
    對檢察官所為「搜索、扣押或扣押物發還」之處分不服聲請
    撤銷或變更，又依法院組織法第61條規定，檢察官對於法院
    獨立行使職權，聲請人援引刑事訴訟法第12條、第416條、
    法院組織法第58條規定，主張法院對檢察署有管轄權，就偵
    查中案件有為扣押物發還之准駁權限，容有誤會。
五、綜上，原審駁回本件發還扣押物之聲請，於法並無不合，抗
    告意旨徒憑己見，指摘原裁定不當，為無理由，應予駁回。
據上論斷，應依刑事訴訟法第412條，裁定如主文。
中　　華　　民　　國　　110 　年　　10　　月　　18　　日
                  刑事第三庭    審判長法　官  張惠立  
　　　　　　　　　                    法　官  劉兆菊
                                      法　官  廖怡貞
以上正本證明與原本無異。
不得再抗告。
                                      書記官  劉芷含  
中　　華　　民　　國　　110 　年　　10　　月　　18　　日